最高法院刑事判決　　　　　　九十四年度台上字第五０二八號
　　上　訴　人　台灣高等法院台南分院檢察署檢察官
　　被　　　告　甲○○
　　　　　　　　　　　　48號.
　　　　　　　　　　　　9巷4.
上列上訴人因被告傷害案件，不服台灣高等法院台南分院中華民
國九十一年十二月十日第二審判決（九十一年度上訴字第八五八
號，起訴案號：台灣雲林地方法院檢察署九十一年度偵字第八０
四號），提起上訴，本院判決如下：
    主  文
原判決撤銷，發回台灣高等法院台南分院。
    理  由
本件原判決以公訴意旨略以：被告甲○○為被害人陳耀章之子，
二人間具有家庭暴力防治法第三條第三款之家庭成員關係。被告
因懷恨其父陳耀章另結新歡，棄其母不顧，竟基於傷害人身體之
犯意，於民國九十一年二月二日，前往雲林縣斗南鎮○○里○○
○路二十二號李軟住處（侵入住宅部分未經告訴），出手毆打陳
耀章，致陳耀章受有左側顏面擦挫傷、兩側前胸擦傷或挫傷之傷
害，經被害人陳耀章提出告訴。因認被告涉犯刑法第二百八十條
、第二百七十七條第一項之傷害直系血親尊親屬罪，屬家庭暴力
防治法第二條所定之家庭暴力罪嫌。經審理結果，認被告犯罪不
能證明，因而撤銷第一審科刑判決，改判諭知被告無罪，固非無
見。
惟查(一)、告訴人、證人之陳述有部分前後不符或相互間有所歧異
時，究竟何者為可採，法院仍得本其自由心證予以斟酌，非謂一
有不符或矛盾，即認其全部均為不可採信。原判決採信被告之辯
解，認告訴人之指訴及證人李軟之證述既有瑕疵，診斷證明書之
傷是否為被告所為亦有可議，公訴人所提出之證據，尚未達法院
合理之懷疑存在，而為被告有利之認定。然查本件證人李軟為二
十一年十月一日出生，僅受國民小學教育三年，不認識字，有其
年籍在卷可憑（見警詢卷第三頁）。證人李軟於案發時為一年逾
七十歲之婦人，其既不識字，臨訟作證，陳述難免有所脫落或時
間錯置。本件案發時，僅告訴人、被告及證人李軟在場，此為被
告所不否認。雖證人李軟於警詢及原審開庭時，就被告闖入證人
李軟住處之時間、被告是先罵人還是先打人，陳述有所出入，但
證人李軟就被告深夜闖入其住處，有罵人也有打人，且出手毆打
告訴人胸部等基本事實之供述，似已前後一致。何況證人李軟見
被告打人後，即趕緊出外找鄰居幫忙，此據證人即鄰居林妙於第
一審證實（見第一審卷第七十八、七十九頁），則證人李軟陳述
僅看到被告毆打告訴人胸部，未及告訴人所指之臉部、腰部、腹
部，於時序上亦無不合之處，原審因此即謂證人李軟之證詞與告
訴人指訴不一，而全部認為不足採，採證尚有違法。(二)、原判決
採信被告自行以中醫拔罐又碰傷頭部及左臉頰後至醫院驗傷所提
出之驗傷單；再以函查結果謂：告訴人之傷是否徒手之傷或中醫
拔罐之傷即非無疑，進而推論告訴人之傷非被告所打傷。然原判
決並未記載有何證據證明告訴人有拔罐之習慣，其又如何能憑被
告片面說詞即推斷告訴人之傷係拔罐所致？且被告自行以中醫拔
罐之後又碰傷頭部及左臉頰後至醫院驗傷，原判決憑何證據認定
被告所稱其自行以中醫拔罐之後又碰傷頭部及左臉頰，是在被告
所指之時間，且至被告所指之醫院驗傷，為真實而可採？況第一
審法院於九十一年四月十八日就告訴人所留之傷痕，當庭勘驗結
果，僅記載告訴人左胸部尚遺有一紅色挫傷直徑寬約二公分及三
公分之橢圓形之傷痕，並未有何傷痕係「整齊的」橢圓形之傷痕
之記載（見第一審卷第二十三頁），又如何證明告訴人之傷痕係
屬「整齊的」橢圓形？何況慈濟醫院大林分院、天主教福安醫院
、署立雲林醫院所出具之診斷書及覆函，均係根據被告自行拔罐
及自行碰傷頭部與臉部等假設性前提，所作之診斷及答覆，其有
無證據能力？尚屬可疑。原判決以上揭醫療院所函查結果推論採
為證據，亦有違證據法則。(三)、原判決又以被告提出之殘障手冊
及診斷證明書記載：兩側髖關節病變合併兩側大腿肌力痿縮及下
背肌肉無力、長期疼痛（因兩腿使力不均），確已達中度肢障之
程度。以告訴人所受傷勢及兩造身體健康狀況觀之，被告既係身
材矮小，肌肉無力，能否出手毆打致身材壯碩之告訴人，致其受
有前述之傷？然據告訴人指稱，被告日常生活，與一般人無異，
歷次開庭，行走自如，辯論鏗鏘有力，從外觀實難判斷其係中度
肢障之人。原審就此未詳加究明，遽為被告有利之認定，亦有職
權調查未盡之違法。檢察官上訴意旨指摘原判決不當，非無理由
，應認原判決有發回更審之原因。
據上論結，應依刑事訴訟法第三百九十七條、第四百零一條，判
決如主文。
中　　華　　民　　國　九十四　年　　九　　月　　九　　日
                      最高法院刑事第二庭
                          審判長法官  洪　清　江
                                法官  石　木　欽
                                法官  李　伯　道
                                法官  林　勤　純
                                法官  陳　晴　教
      本件正本證明與原本無異
                                      書  記  官
中　　華　　民　　國　九十四　年　　九　　月　 十六 　日
                                                      V
